臺灣板橋地方法院刑事判決　　　　　　100年度交易字第128號
公　訴　人　臺灣板橋地方法院檢察署檢察官
被　　　告　張東榮
上列被告因過失傷害案件，經檢察官提起公訴（99年度調偵字第
1878號），本院判決如下：
    主  文
張東榮從事業務之人，因業務上之過失傷害人，處有期徒刑柒月
。
    事  實
一、緣張東榮自民國69、70年間起，即以駕駛小貨車送貨為業，
    為從事駕駛業務之人，於98年間，張東榮駕駛營業小貨車，
    為警攔查，經測試檢定其呼氣酒精濃度達每公升1.02毫克，
    其原領有之職業大貨車駕駛執照因而被吊扣（該案並經本院
    以98年度交簡字第2410號判處罰金新臺幣8 萬元確定）。詎
    張東榮於其駕駛執照被吊扣期間之99年6 月19日上午某時，
    受真實姓名年籍不詳、綽號「姜仔」之人之指示，本於從事
    以反覆同種類之行為為目的之社會活動，無照駕駛車號1828
    -YM 號自用小貨車，前往臺北縣樹林市（現改制為新北市樹
    林區，下同）武林工業區某處，收載布匹貨品1 批，擬運送
    至桃園縣蘆竹鄉某處交貨。嗣於同日上午11時許，張東榮駕
    駛上開自用小貨車，行經臺北縣樹林市○○街○ 段87號前，
    本應注意汽車行駛時，駕駛人應注意車前狀況，並隨時採取
    必要之安全措施，而依當時天候晴、日間自然光線、現場市
    區道路、柏油路面、乾燥無缺陷、亦無障礙物、視距良好等
    一切狀況，並無不能注意情事，竟疏未注意車前狀況，未及
    時發現適違規穿越道路之行人陳彩雲，其車頭猛烈撞擊陳彩
    雲，致陳彩雲受有左側多處肋骨、左側恥骨環、左側跟骨骨
    折，左肺、右踝及右腳挫傷，頭部創傷合併頭皮血腫，左股
    骨大轉子線性骨折等傷害。張東榮於肇事後，留在現場等候
    警員到場處理，嗣於有偵查犯罪權限之機關或人員知悉其犯
    罪前，向到場處理之警員承認其為肇事人而自首之，並接受
    裁判。
二、案經陳彩雲訴由臺北縣（現改制為新北市）政府警察局樹林
    分局報請臺灣板橋地方法院檢察署檢察官偵查起訴。
    理  由
一、證據能力部分：按被告以外之人於審判外之言詞或書面陳述
    ，除法律有規定者外，不得作為證據，刑事訴訟法第159 條
    第1 項固定有明文。惟被告以外之人於審判外之陳述，雖不
    符同法第159 條之1 至之4 之規定，而經當事人於審判程序
    同意作為證據，法院審酌該言詞陳述或書面陳述作成時之情
    況，認為適當者，亦得為證據；當事人、代理人或辯護人於
    法院調查證據時，知有第159 條第1 項不得為證據之情形，
    而未於言詞辯論終結前聲明異議者，視為有前項之同意，此
    亦據同法第159 條之5 規定甚明。查本件被告、檢察官於本
    院準備程序中均未就證據能力提出爭執，且迄於言詞辯論終
    結前，亦未就本院所調查之證據主張有刑事訴訟法第159 條
    第1 項不得為證據之情形，應認均已同意得作為本案之證據
    。從而，下述證據資料縱有屬傳聞證據，且不符刑事訴訟法
    第159 條之1 至之4 之規定者，經本院審酌各該證據資料作
    成時之一切客觀情況，認無不適當之情事，均認有證據能力
    ，合先敘明。
二、訊據被告張東榮對於伊原領有職業大貨車駕駛執照被吊扣期
    間，於上開時間、地點，有駕駛車號1828-YM 號自用小貨車
    肇事，致告訴人陳彩雲受有左側多處肋骨、左側恥骨環、左
    側跟骨骨折，左肺、右踝及右腳挫傷，頭部創傷合併頭皮血
    腫，左股骨大轉子線性骨折等傷害，且就該交通事故之發生
    ，伊有過失等情，均坦承不諱。然辯稱：伊先前雖以駕駛小
    貨車送貨為業，但於1 、2 年前就沒有繼續做了，當天伊向
    林靜姿借車，幫忙綽號「姜仔」友人載貨，並沒有賺錢，且
    就車禍之發生，告訴人陳彩雲本身也有過失，不應全部由伊
    負責云云。經查：
  (一)被告於其原領有職業大貨車駕駛執照被吊扣期間之99年6 月
    19日上午11時許，駕駛車號1828-YM 號自用小貨車，行經臺
    北縣樹林市○○街○ 段87號前，因疏未注意車前狀況而肇事
    ，致告訴人陳彩雲受有左側多處肋骨、左側恥骨環、左側跟
    骨骨折，左肺、右踝及右腳挫傷，頭部創傷合併頭皮血腫，
    左股骨大轉子線性骨折等傷害等情，業據被告自白不諱，核
    與告訴人陳彩雲於檢察官偵訊時之指訴情節相合，並有道路
    交通事故現場圖、道路交通事故調查報告表(一)、(二)、亞東紀
    念醫院診斷證明書各1 份、現場及車損照片8 幀附卷可稽，
    足認被告之自白與事實相符。按汽車行駛時，駕駛人應注意
    車前狀況及兩車併行之間隔，並隨時採取必要之安全措施，
    道路交通安全規則第94條第3 項定有明文。被告曾考領職業
    駕駛執照，對於上開規定不能諉為不知。而肇事當時天候晴
    、日間自然光線、現場市區道路○○○路面、乾燥無缺陷、
    亦無障礙物、視距良好乙節，此觀上揭道路交通事故調查報
    告表(一)及現場照片所示甚明，當無不能注意之情事。詎被告
    竟疏未注意車前狀況，未及時發現當時適違規穿越道路之告
    訴人陳彩雲，導致其車頭猛烈撞擊陳彩雲，此由上揭車損照
    片（見99年度偵字第17520 號卷《下稱偵卷》第15、17頁）
    顯示，被告所駕駛自用小貨車之擋風玻璃嚴重龜裂可知，其
    有過失，至為灼然。雖然告訴人陳彩雲當時違規穿越道路，
    亦有過失，惟僅屬量刑斟酌因素或民事過失責任相抵之問題
    ，洵無礙被告過失之成立。本案經送臺灣省臺北區車輛行車
    事故鑑定委員會鑑定肇事責任，結果認為：「一行人陳彩雲
    ，未行走行人穿越道，違規跨越分向限制線穿越道路行走，
    為肇事主因。二張東榮白天酒後（按：酒駕部分，因測得之
    呼氣酒精濃度僅每公升0.16毫克，業經檢察官為不起訴處分
    在案）…且於駕照被吊銷期間，仍違規駕駛自用小貨車，未
    注意車前狀況，為肇事次因。」可資佐證。此外，告訴人所
    受上開傷勢，與本件車禍事故有相當因果關係乙節，亦屬明
    確。
  (二)按刑法上所謂業務，係指以反覆同種類之行為為目的之社會
    活動而言，至於其報酬之有無，是否以營利為目的，均非所
    問，只須其具有反覆繼續性，即屬之。且一人不以一種業務
    為限。行為人倘以反覆駕駛汽車之行為從事社會活動，不論
    其係駕駛自用或其他種類車輛，亦不問其駕車之目的為何，
    均不失為業務上行為之性質（參見最高法院81年度台上字85
    號、第1224號、89年度台上字第6774號、96年度台上字第13
    13號判決要旨）。查被告供稱伊自69、70年間起，即以駕駛
    小貨車送貨為業（見本院卷第26頁、第66頁反面），於案發
    當日上午某時，係受真實姓名年籍不詳、綽號「姜仔」之人
    之指示，駕駛小貨車，前往臺北縣樹林市武林工業區某處，
    收載布匹貨品1 批，擬運送至桃園縣蘆竹鄉某處交貨（見偵
    卷第4 頁、本院卷第67頁）。再依現場採證照片所示（見偵
    卷第15至17頁），被告當時駕駛小貨車所搭載之貨物，顯係
    工廠所生產之製品，委由被告運送交貨無訛，且該小貨車設
    有帆布、鐵架，與一般職業運輸業者之工具配備無異，堪認
    被告當時是基於其社會生活地位，從事以反覆同種類之行為
    為目的之社會活動。徵以被告肇事之後，於警詢時表示其職
    業為「貨車司機」，此觀警詢筆錄記載甚明（見偵卷第3 頁
    ），並據證人即當時詢問被告之警員賴常玉於本院審理時結
    證屬實（見本院卷第48頁反面），更無疑義。據此，被告當
    時之駕駛行為，既係以反覆同種類之行為為目的之社會活動
    ，而為從事駕駛業務之人，其對於一定危險之認識能力，較
    一般人為強，故法律上課以較高之注意義務，亦即其避免發
    生一定危險之期待可能性較常人為高，其違反注意義務之可
    責性，自亦較重，已非屬普通過失，應成立刑法上之業務過
    失至灼。至於被告當時是否仍專職駕駛、是否仍有投保汽車
    駕駛員職業工會、有無其他職業、其當時載貨有無收取報酬
    等，均非所問。被告所辯：伊於1 、2 年前就沒有繼續以小
    貨車載貨為業，當天向林靜姿借車幫忙綽號「姜仔」友人載
    貨，並沒有賺錢云云，姑不論真實性為何，即令不虛，亦不
    足採為有利於被告之論據。
  (三)綜上所述，本案事證已臻明確，被告業務過失傷害之犯行堪
    予認定，應依法論科。
三、核被告所為，係犯刑法第284 條第2 項前段之業務過失傷害
    罪。起訴書認被告係犯同條第1 項前段之普通過失傷害罪嫌
    云云，揆諸上揭說明，洵有誤會，惟其基本社會事實同一，
    爰於踐行告知程序後，變更起訴法條。按汽車駕駛執照為駕
    駛汽車之許可憑證；駕駛執照吊扣期間駕車者，應處汽車駕
    駛人罰鍰並當場禁止其駕駛及扣留其車輛牌照，此觀道路交
    通安全規則第50條第1 項前段及道路交通管理處罰條例第21
    條第1 項第7 款規定自明，足認吊扣駕駛執照期間絕對禁止
    該駕駛人駕車。倘於駕駛執照遭吊扣期間駕駛汽車，疏未注
    意車前狀況，致生車禍使人受傷，所犯過失傷害罪，係無駕
    駛執照駕車因而致人受傷，應依道路交通管理處罰條例第86
    條第1 項加重其刑（最高法院91年度台上字第5274號判決參
    照）。查被告於98年間，駕駛營業小貨車，為警攔查，經測
    試檢定其呼氣酒精濃度達每公升1.02毫克，其原領有之職業
    大貨車駕駛執照因而被吊扣（該案並經本院以98年度交簡字
    第2410號判處罰金新臺幣8 萬元確定）乙節，除據被告供承
    不諱外（見偵卷第3 頁反面），並有舉發通知單影本1 紙可
    資佐證（見偵卷第20頁），詎被告於駕駛執照被吊扣期間，
    仍執意無照駕車，因而肇事致人受傷，應依道路交通管理處
    罰條例第86條第1 項規定加重其刑至二分之一。又被告於肇
    事後，留在現場等候警員到場處理，嗣於有偵查犯罪權限之
    機關或人員知悉其犯罪前，向到場處理之警員承認其為肇事
    人而自首之，此有道路交通事故肇事人自首情形紀錄表1 紙
    在卷可證，嗣並到案接受裁判，符合自首要件，爰依刑法第
    62條前段規定減輕其刑。被告兼有刑之加重及減輕事由，依
    法先加後減之。爰審酌被告不知謹慎駕駛，在白天視線良好
    之市區道路，竟然直接以車頭撞擊告訴人陳彩雲，致陳彩雲
    受傷不輕，雖陳彩雲當時違規穿越馬路，亦有過失，惟考量
    陳彩雲已逾60歲，衡情行動並非迅捷，依當時狀況，倘被告
    充分注意車前狀況，應不致釀成如此嚴重禍事，被告之過失
    情節，難認輕微，兼以被告於肇事後，雖承認有過失，但對
    於其當時是否從事駕駛業務乙節，一再避重就輕，且迄今未
    與告訴人成立和解，對於當時指示其駕車送貨者，僅謂是綽
    號「姜仔」之人，其餘資料一概不知，致告訴人求償無門，
    犯罪後之態度殊屬惡劣等一切情狀，量處如主文所示之刑，
    以示懲儆。
據上論斷，應依刑事訴訟法第299 條第1 項前段、第300條，道
路交通管理處罰條例第86條第1 項，刑法第284 條第2 項前段、
第62條前段，刑法施行法第1 條之1 ，判決如主文。
中    華    民    國   100    年    6     月    10    日
                      交通法庭  法  官  朱嘉川
以上正本證明與原本無異。
如不服本判決應於收受送達後10日內向本院提出上訴書狀，並應
敘述具體理由；其未敘述上訴理由者，應於上訴期間屆滿後20日
內向本院補提理由書（均須按他造當事人之人數附繕本）「切勿
逕送上級法院」。
                                書記官  林伶芳
中    華    民    國   100    年    6     月    13    日
附錄本案論罪科刑法條全文：
中華民國刑法第284 條
因過失傷害人者，處6 月以下有期徒刑、拘役或5 百元以下罰金
，致重傷者，處1 年以下有期徒刑、拘役或5 百元以下罰金。
從事業務之人，因業務上之過失傷害人者，處1 年以下有期徒刑
、拘役或1 千元以下罰金，致重傷者，處3 年以下有期徒刑、拘
役或2 元以下罰金。